---
title: "ggplot语法-coord"
author: "大番薯本薯"
format: "html"
fig-width: 4
fig-height: 4
fig-align: center
execute:
  warning: false
---

# ggplot语法-coord

ggplot 有两类坐标轴：线性与非线性

线性坐标轴：

-   coord_cartesian()
-   coord_flip()
-   coord_fixed()

非线性坐标轴：
-   coord_map()/coord_quickmap()/coord_sf()
-   coord_polar()
-   coord_trans()

线性不改变geom形状，非线性会改变geom形状。

## 线性坐标轴

### 坐标系放大

ggplot中轴`scale`的参数`limits`会对绘制数据进行过滤，但是轴`coord`的参数`xlim`只是对轴进行放大显示，并不会影响数据。

```{r}
#| layout-ncol: 3

library(tidyverse)
base <- ggplot(mpg, aes(displ, hwy)) +
  geom_point() +
  geom_smooth()

base
base + scale_x_continuous(limits = c(4, 6))
base + coord_cartesian(xlim = c(4, 6))
```

```{r}
#| layout-ncol: 3

d <- ggplot(diamonds, aes(carat, price)) +
  stat_bin_2d(bins = 25, colour = "white")
d
d + scale_x_continuous(limits = c(0, 1))
d + coord_cartesian(xlim = c(0, 1))
```

### 坐标系翻转

有两种方式实现坐标轴反转：

-   修改映射，将`x`,`y`映射互调即可。
-   使用`coord_flip()`将坐标轴反转。

对于`x`,`y`仅具有位置关系，不具有自变量因变量关系时，两种方法结果相同，否则相反。

```{r}
#| layout-ncol: 3

ggplot(mpg, aes(displ, cty)) +
  geom_point() +
  geom_smooth()
ggplot(mpg, aes(cty, displ)) +
  geom_point() +
  geom_smooth()
ggplot(mpg, aes(displ, cty)) +
  geom_point() +
  geom_smooth() +
  coord_flip()
```

### 坐标系固定

ggplot在绘制图时，默认`x`,`y`轴的比例是不固定的；`coord_fixed()`提供了比例设置参数`ratio`。

## 非线性坐标轴

ggplot 分三步进行非线性转换：

1.  确定线的两端

```{r}
df <- data.frame(r = c(0, 1), theta = c(0, 3 / 2 * pi))
ggplot(df, aes(r, theta)) +
  geom_line() +
  geom_point(size = 2, colour = "red")
```

2.  将线分隔成多个线段

```{r}
interp <- function(rng, n) {
  seq(rng[1], rng[2], length = n)
}
munched <- data.frame(
  r = interp(df$r, 15),
  theta = interp(df$theta, 15)
)

ggplot(munched, aes(r, theta)) +
  geom_line() +
  geom_point(size = 2, colour = "red")
```

3.  对每个线段进行转换

```{r}
transformed <- transform(munched,
  x = r * sin(theta),
  y = r * cos(theta)
)

ggplot(transformed, aes(x, y)) +
  geom_path() +
  geom_point(size = 2, colour = "red") +
  coord_fixed()
```

### transform

`coord_trans()`函数通过参数`x`,`y`进行转换，可以使用`scales`包提供的`exp_trans`、`log_trans`等函数。

类似`limits`，`scale`中的转换会对数据产生影响，统计发生在转换之后，不会改变图的`geom`如图2；`coord`中的转换不会对数据产生影响，但是坐标轴上的刻度的等间距会发生变化，改变图的`geom`，如图3；在实际使用中，往往是如图4的用法：线对数据进行转换，然后再对轴进行反转换。

```{r}
#| layout-ncol: 2
#| fig-subcap:
#|    - "图1"
#|    - "图2"
#|    - "图3"
#|    - "图4"

d <- subset(diamonds, carat > 0.5)

base <- ggplot(d, aes(carat, price)) +
  stat_bin2d() +
  geom_smooth(method = "lm") +
  xlab(NULL) +
  ylab(NULL) +
  theme(legend.position = "none")
base

# Better fit on log scale, but harder to interpret
base +
  scale_x_log10() +
  scale_y_log10()

base +
  coord_trans(x = "log10", y = "log10")

pow10 <- scales::exp_trans(10)
base +
  scale_x_log10() +
  scale_y_log10() +
  coord_trans(x = pow10, y = pow10)

```


### polar

在ggplot中，使用`coord_polar()`最常见的方式是绘制饼图，玫瑰图，雷达图等，将线，柱状图进行极坐标化。

```{r}
#| layout-ncol: 3

base <- ggplot(mtcars, aes(factor(1), fill = factor(cyl))) +
  geom_bar(width = 1) +
  theme(legend.position = "none") +
  scale_x_discrete(NULL, expand = c(0, 0)) +
  scale_y_continuous(NULL, expand = c(0, 0))

# Stacked barchart
base
# Pie chart
base + coord_polar(theta = "y")
# The bullseye chart
base + coord_polar()
```



```{r}
#| echo: false
#| eval: false
#| layout-ncol: 3

# radar test
dat <- data.frame(
  x = c("G", LETTERS[1:7]),
  y = c(3, 2, 3, 1, 2, 4, 5, 3)
)
base <- ggplot(dat, aes(x, y, group = NA)) +
  geom_path() +
  scale_y_continuous(limits = c(0, 6))
# Stacked barchart
base
# Pie chart
base + coord_polar()
# The bullseye chart
base
```


### map

有关地图的内容见：[coord_map](https://ggplot2-book.org/coord#map-projections-with-coord_map)